---
title: "Anexo"
output: pdf_document
---

```{r setup, include=FALSE}
knitr::opts_chunk$set(echo = TRUE)
```

# Um tutorial explicando como baixar, instalar e fazer as configurações iniciais para uso no ambiente Linux, Ubuntu 20.04 

### Instalação do Redis 

```{r}
# sudo apt update
# sudo apt upgrade 
# sudo apt install redis-server # instalar 
```


Depois de concluir a instalação, o Redis será iniciado automaticamente. Para verificar se o Redis está sendo executado, você pode executar o seguinte comando:

```{r}
# sudo systemctl status redis-server 
```

### Configurando o Redis no ambiente Linux/Ubuntu 20.04

O Redis usa a porta padrão 6379 para comunicação, verifique se a porta está aberta executando o seguinte comando:

```{r}
# sudo ufw allow 6379/tcp
```

Isso permite que o tráfego da porta 6379 passe pelo firewall do Ubuntu. O comando sudo ufw allow 6379/tcp permite que o tráfego na porta TCP 6379 seja permitido através do firewall UFW (Uncomplicated Firewall). Quando você executou o comando, foi solicitada a sua senha de administrador do sistema e, em seguida, o UFW adicionou uma regra para permitir o tráfego na porta 6379.

O output que você recebeu informa que as regras do firewall foram atualizadas para as conexões IPv4 e IPv6, que são as versões do protocolo de internet. Isso significa que tanto as conexões IPv4 quanto as IPv6 agora podem passar pelo firewall na porta TCP 6379

```{r}
# sudo snap install redis-desktop-manager
```

# Utilizando Redis via linguagem R

### Pacotes/dependências utilizadas 

```{r message=F, warning=F}
rm(list = ls())

# Packages/Dependências 

library(tidyverse)
library(redux)
library(CliometricsBR)
```

### Importando dados para envio 

```{r}
# Dados para enviar para o banco de dados 
# Dados via pacote CliometricsBR - dados de exportação de açúcar e café 

export_raw <- CliometricsBR::get_seriesIPEA(codes = c("HIST_XACUCARQ",
                                                      "HIST_XCAFEQ"))

#metadados <- CliometricsBR::get_metadadosIPEA(codes = "all")
# Limpando e organizando o data.frame 
```


### Limpando e organizando dataset 

```{r}
db_export <- export_raw %>% 
             dplyr::relocate(date, .after = NULL) %>% 
             pivot_wider(id_cols = date, 
                         names_from = code_series, 
                         values_from = value) %>% 
             janitor::clean_names() %>% 
             dplyr::rename("Açúcar" = "hist_xacucarq", 
                           "Café" = "hist_xcafeq")
```

### Conectado ao Redis 

```{r}
# Conectando ao Redis - Cliometrics_Prod ----------------------------------------

redis_conn <- redux::redis_connection(redis_config()) 
print(redis_conn)
r_conex <- redux::hiredis() 
r_conex$PING()
```

### OPERAÇÃO DE INSERÇÃO NO BANCO DE DADOS REDIS

```{r}
coffe_raw_serialized <- base::serialize(db_export %>% 
                                         select(-"Açúcar"), NULL) 

r_conex$SET("export_cafe", coffe_raw_serialized) # Enviar os dados de café

sugar_raw_serialized <- base::serialize(db_export %>% 
                                          select(-"Café"), NULL)

r_conex$SET("export_acucar", sugar_raw_serialized)  # Enviar os dados de Açúcar
```

### OPERAÇÃO DE RECUPERAÇÃO/SELEÇÃO 

```{r}
check_redis <- function(db = as.character()){
  
  db_export_retrieved <- base::unserialize(r_conex$GET(db))
  db_export_retrieved %>% head()
  
}
```

### Verificar se os dados foram recuperados corretamente

```{r}
check_redis("export_acucar")
check_redis("export_cafe")
```


### OPERAÇÃO DE REMOÇÃO

```{r}
r_conex$DEL("export_acucar")
r_conex$DEL("export_cafe")

```










