---
title: 'Análise exploratória: Exportações'
author: "Luiz Paulo T. Gonçalves"
date: "25/03/2023"
output:
  pdf_document: default
  html_document:
    df_print: paged
---

```{r setup, include=FALSE}
knitr::opts_chunk$set(echo = T)
```

# Exportações brasileiras durante o século XIX 

Os dados escolhidos para a presente análise exploratória são referentes aos dados de exportação de café (em sacas de 60kg) e de açúcar (em toneladas). Há tempo eu desenvolvi um pacote em linguagem R, {CliometricsBR}, o qua pode ser encontrado no meu github: https://github.com/LuizPaulo23/CliometricsBR. Com o {CliometricsBR} podemos importar tais dados direto do repositório do Instituto de Pesquisa Econômica Aplicada (IPEA) via API.  

### Importando os dados 

```{r echo=TRUE, message=F, warning=FALSE}

library(CliometricsBR)
library(tidyverse)
library(GGally)
library(stargazer)

# Puxando os metadados 
#metadados = CliometricsBR::get_metadadosIPEA(codes = "all") 
# Series que vão ser selecionadas: HIST_XACUCARQ e HIST_XCAFEQ

export_raw <- CliometricsBR::get_seriesIPEA(codes = c("HIST_XACUCARQ", 
                                                     "HIST_XCAFEQ"))

```

# Limpando e organizando o dataset 

Pois bem, com os dados importados via API usando o CliometricsBR. Pode-se, agora, organizar e limpar o dataset. Em primeiro, vamos filtrar os dados apenas de 1821 a 1900, pois queremos apenas os dados referentes ao século XIX. Em segundo, busca-se transformar os dados por logaritmo natural, assim, padronizando ambas variáveis na mesma escala. 


```{r}

db_export <- export_raw %>% 
             dplyr::filter(date >= "1821-01-01" & 
                             date <= "1900-01-01") %>% 
                    relocate(date, .after = NULL) %>% 
                    mutate(log_value = log(value)) %>% 
             tidyr::pivot_wider(id_cols = date, 
                                names_from = code_series, 
                                values_from = log_value) %>% 
             janitor::clean_names() %>% 
             dplyr::rename("Log do Açúcar" = "hist_xacucarq", 
                           "Log do Café" = "hist_xcafeq")

```


# Visualizando: a relação de associação entre as exportações de café e açúcar do século XIX 

Com o dataset organizado vamos a análise exploratória com alguns plotes e testes estatísticos 


```{r}
# db_export %>% glimpse()

ggplot2::ggplot(db_export)+
        aes(x = `Log do Açúcar`, 
            y = `Log do Café`)+
        geom_point(pch = 19, colour = "black")+
        geom_smooth(method = "lm", 
                    fill = "red", 
                    colour = "purple")+
        labs(title = "Log das exportações de café vs Log das exportações de açúcar", 
             caption = "Elaboração de Luiz Paulo T. Gonçalves (2023)")+
        theme_bw()+
        theme(plot.caption = element_text(hjust = 0))
        


```

Fica evidente que encontramos uma relação positiva entre as exportações de café e açúcar no século XIX, isto é, correlação positivas entre as variáveis. Pois bem, vamos aplicar um teste de Pearson para observar o grau de associação linear entre as variáveis. A correlação de Pearson pode ser dado matematicamente como segue: 

\begin{equation}
r = \frac{\sum_{i = 1}^n (x_{i} - \overline{x})(y_{i}-\overline{y})}{\sqrt{\sum_{i=1}^n (x_{i}-\overline{x})^2} \sqrt{\sum_{i=1}^n(y_{i}-\overline{y})^2}}
\end{equation}

Assim, temos: 

```{r}
GGally::ggpairs(db_export[, 2:3], 
                title = "Correlação de Pearson")
```


Pois bem, retornou uma correlação positiva na casa de 0.76
Poderiamos ir além e modelar um modelo de regressão linear, assim, como ambas variáveis foram  transformadas por log natural ficaria uma modelo log-log de regressão linear simple: 

```{r}
model_lm = lm(formula = `Log do Café` ~ `Log do Açúcar`, 
              data = db_export)

stargazer::stargazer(model_lm, 
                     type = "text", 
                     title = "Modelo Log-Log")

```

Observe que retornou significante e com R² na casa de 0,58. O coeficiente indica que a variação de 1% das exportações de açúcar aumentavam, em média, 1.5% as exportações de café. Uma relação positiva e elástica. 